臺灣高等法院臺中分院刑事判決　　　　　民國八十九年度上更(一)字第二九九號
　　上　訴　人　臺灣臺中地方法院檢察署檢察官
　　上　訴　人
　　即　被　告　甲○○
　　選任辯護人　洪永叡
右上訴人等因被告偽造文書案件，不服臺灣臺中地方法院中華民國八十六年十一月二
十四日第一審判決（民國八十六年度訴字第一七六○號，起訴案號：臺灣臺中地方法
院檢察署民國八十六年度偵字第一一三八六號），提起上訴，本院判決如左：
    主      文
原判決關於甲○○部分撤銷。
甲○○無罪。
　　理      由
一、公訴意旨略以：甲○○為朝聖宮管理委員會總幹事，因洪坤福告訴丁○○侵占案
    經不起訴處分確定後，經丁○○於八十五年十一月二十七日向臺灣臺中地方法院
    檢察署提出洪坤福誣告、偽造文書之刑事告訴，為脫免洪坤福之罪責，竟於八十
    五年底，偽造朝聖宮管理委員會八十四年十月十三日之常務委員會開會紀錄一份
    ，並於同年十二月二十日上午十時許，在上開檢察署第三偵查庭檢察官偵查八十
    五年度偵字第二二七○六號洪坤福誣告等案件時，提出上開開會紀錄證明洪坤福
    係依據上開會議紀錄告訴丁○○侵占罪嫌及洪坤福並無誣告犯意，而足以生損害
    於丁○○等人。因認甲○○犯有刑法第二百十六條，第二百十條之行使偽造私文
    書罪嫌云云。
二、按刑法第二百十條偽造私文書罪之成立，以無製作權之人冒用他人名義而製作私
    文書為必要構成要件，如果行為人對於該私文書有製作之權，縱令其不應製作而
    製作，或其製作內容不實，尚不足以構成該罪（最高法院八十九年台上字第四三
    九七號判決參照）。又刑法第二百十五條所謂業務上作成之文書，係指從事業務
    之人，本於業務上作成之文書者而言（最高法院四十七年台上字第五一五號判例
    參照）；又所謂業務，應係指以反覆同種類之行為為目的之社會活動而言（最高
    法院八十九年台上字第四○四七號判例參照），又此之反覆同種類之行為，必亦
    與職業或以之為謀生之行為有關，此乃當然之解釋。
三、本件公訴人認被告有偽造文書之犯行，無非以證人黃奇挺，李慶成、彭炯宏、彭
    得松、丙○○、乙○○之證述，及朝聖宮管理委員會八十四年十月十三日之會議
    紀錄為主要論據。惟訊之被告堅決否認其有上開犯行，辯稱八十四年十月十三日
    朝聖宮確實有召開常務委員會，委員均有簽名，當時亦有討論議題，故其並無偽
    造文書云云。
四、經查，八十四年十月十三日朝聖宮管理委員常務會議之紀錄用紙共分二部分，其
    一為朝聖宮管理委員常務會議之參加人員簽名單，記錄人原寫被告甲○○，然後
    刪除，旁寫彭炯宏，又刪除，其二為朝聖宮八十四年第二屆第二次常務委員會會
    議記錄（見卷附朝聖宮常務委員開會記錄）。訊之被告，何以該常務會議出席人
    簽名單之記錄人，原書甲○○，再予刪除，旁再書彭炯宏，又刪除？則答稱，參
    與會議之人說記錄人簽甲○○不妥（見本卷第二十五頁正面）；又稱：「本來我
    要記但乙○○不同意，要彭炯宏記，因彭炯宏不會記，所以還是由我記」（見本
    卷第一二四頁）。而在該常務委員會議簽名之黃奇挺、彭炯宏、李慶成、丙○○
    、乙○○等於檢察官偵查中分別證稱，簽名單上之簽名確實係彼等所簽，然而並
    無開會等情。而當時該朝聖宮主委係乙○○，其既反對甲○○充當記錄，改以彭
    炯宏為記錄，彭炯宏又無法紀錄，因而記錄人甲○○、彭炯宏均刪掉，故該次常
    務會議自屬無從舉行，從而該次會議應係於簽名後即流會，而未進行，此與黃奇
    挺、彭炯宏、李慶成、丙○○、乙○○等之證述適不謀而合。故被告辯稱該次常
    務會議有舉行，有討論議題，核屬卸責之詞，並無可採。然應予審究者則被告甲○○將原擬參加會議之人所簽名單附在其擅自撰寫之朝聖宮八十四年第二屆第二
    次常務委員會記錄，有否犯偽造文書罪？因該常務會議簽名單均係出席人員所自
    簽，此已據乙○○等五人證陳無異，亦據被告辯明在卷，當堪信為實在，故被告
    顯然無此部分之行使偽造私文書犯行。又證人乙○○到庭證稱，甲○○有權做常
    務會議之記錄，被告甲○○亦供稱其當時當總幹事，並無支薪等語。而該朝聖宮
    常務會議，僅偶而為之，亦非時時反覆同種類之行為，從而甲○○顯非從事業務
    之人，而其又係有權製作常務委員會記錄之人，則其在常務委員會參加人簽名後
    ，將其擅自製作之常務委員會記錄附於該簽名單，應難謂有業務上登載不實或無
    製作權人冒用他人名義製作文書之可言。因其僅係於參加常務委員會之出席人簽
    名，未實際舉行會議後，虛偽填載會議時、地點、案由、決議內容於上，且書明
    其為記錄人，並未冒用常務委員會議出席人員之簽名故也。是以自不能以行使偽
    造私文書或業務上文書登載不實罪相繩。原審不察，遽對被告論罪科刑，核有未
    合。被告上訴意旨，執此指摘原審此部分判決不當顯有理由，自應由本院將之撤
    銷，諭知甲○○無罪。
據上論斷，應依刑事訴訟法第三百六十九條第一項前段、第三百六十四條、第三百零
一條第一項，判決如主文。
本案經檢察官戊○○到庭執行職務。
中      華      民      國　  九十一     年      七       月   三十一   日
                                   臺灣高等法院臺中分院刑事第七庭
                                   　　　審判長法  官　林  榮　龍
                                   　　　　　　法  官  謝  說  容
                                   　　　　　　法　官  黃  日  隆
右正本證明與原本無異。
檢察官得上訴。
如不服本判決應於收受送達後十日內向本院提出上訴書狀，其未敘述上訴之理由者並
得於提起上訴後十日內向本院補提理由書（均須按他造當事人之人數附繕本）。
                                               書記官  林  端  容
中      華      民      國　  九十一     年      八       月     二     日
             Ｆ
